【裁判字號】    95,上訴,791
【裁判日期】    950509
【裁判案由】    妨害自由等
【裁判全文】
臺灣高等法院臺中分院刑事判決         95年度上訴字第791號
上  訴  人
即  被  告  甲○○
                    現於臺灣彰化監獄彰化分監執行中
上列上訴人因妨害自由等案件，不服臺灣彰化地方法院94年度易
字第1011號中華民國95年3月9日第一審判決（起訴案號：臺灣彰
化地方法院檢察署94年度偵字第2439號），提起上訴，本院判決
如下：
    主  文
原判決關於妨害自由罪部分及定執行刑部分均撤銷。
甲○○連續傷害人之身體，處有期徒刑壹年。
其餘上訴駁回。
甲○○撤銷改判所處之刑與上訴駁回部分（連續傷害人之身體，
所處有期徒刑捌月；又共同損壞他人自用小客車之左後車燈、後
車窗及後車廂鈑金，足以生損害於他人，所處有期徒刑參月），
應執行有期徒刑壹年玖月。
    事  實
一、甲○○素行不良，曾因違反槍砲彈藥刀械管制條例、麻醉藥
    品管理條例、懲治盜匪條例及妨害自由等案件，經法院分別
    判處有期徒刑九月、五月、七年四月、十月確定，嗣並經法
    院裁定應執行有期徒刑九年二月，而其入監執行後，甫於民
    國九十年二月二十一日因縮短刑期假釋出監並付保護管束，
    假釋期間至九十四年九月二十六日（現已撤銷假釋，入監執
    行殘刑）。詎甲○○於假釋期間，仍不知悔改，因不滿林才
    福與其妻劉雯玲兩人關係密切，復多次尋找林才福與其妻劉
    雯玲之行蹤無著，對林才福懷恨在心，為找尋林才福報復，
    竟為下列犯行：
（一）先於九十三年十一月二十日凌晨一時三十九分許，基於無
      故侵入他人住宅之犯意，未經同意即擅自侵入林才福原位
      於彰化縣秀水鄉下崙村育英巷二六號之住處內（該處為林
      才福之母己○○、弟乙○○、妹丁○○、林梨汶、伯父戊○○、伯母丙○○○、堂兄林本岳共同之住處，林才福當
      時則在外租屋居住）。之後即基於恐嚇危害安全及傷害人
      身體之概括犯意，上樓至乙○○房間內，喚醒乙○○後，
      以身上所攜帶型似手槍之金屬物品一支（未扣案，亦無證
      據證明係槍砲彈藥刀械管制條例所管制之槍砲），抵住乙○○頭部並用力敲打，且出言向其恫稱：「要你吞子彈」
      ，以此方式逼問林才福之行蹤，使乙○○心生畏懼，致生
      危害於安全，並受有臉部開放性傷口之傷害。適丁○○、
      己○○、林梨汶及戊○○先後陸續發現屋內有異狀而起身
      查看，甲○○復持該金屬物品，先後用力敲打丁○○及己○○之頭部，並分別向己○○、丁○○恫稱：「要你吞子
      彈」、「要你們全家死光光」、「我還會再來」等語，之
      後忿然離去，使丁○○、己○○等人心生畏懼，致生危害
      於安全，並致丁○○、己○○均受有頭部開放性傷口之傷
      害。
（二）甲○○因仍未尋得其妻劉雯玲，遂另於九十三年十二月十
      九日凌晨四時十分許，夥同另一名姓名、年籍不詳之成年
      男子（下稱甲男），共同基於無故侵入他人住宅、以脅迫
      使人行無義務之事、恐嚇危害安全之犯意聯絡及傷害人身
      體之概括犯意聯絡，再度前往上址，未經同意即擅自侵入
      同上住宅，之後二人即上樓質問戊○○關於林才福之所在
      ，未果，隨即分持菜刀一把及鐵鎚一支（均未扣案）以脅
      迫方式強制戊○○、丙○○○帶彼等下樓找林才褔，使戊○○、丙○○○二人行無義務之事，而被迫帶至一樓己○○房間門外（當時己○○、丁○○、林梨汶及乙○○均在
      該房間內），由甲○○喝令己○○開門，並持菜刀揮砍房
      門，己○○聞聲後不從，甲○○乃憤而持菜刀揮砍戊○○
      之頭部，致戊○○受有頭部開放性撕裂傷併皮膚缺損之傷
      害，之後用力踹門進入己○○之房間內，趁己○○撥打電
      話求救之際，再持菜刀趨前揮砍己○○之左肩部，致己○○受有左肩部切割傷之傷害，之後又轉向揮砍林梨汶，而
      甲男則用腳踢乙○○、丁○○及林梨汶之身體（林梨汶、
      乙○○及丁○○因以棉被阻擋攻擊而幸未受傷）。斯時，
      戊○○因見自己及己○○、林美惠、林梨汶等人現在遭受
      上開不法侵害之情狀仍持續進行，遂趁隙上樓向其子林本
      岳求援，父子二人即共同基於防衛自己及他人權利之意思
      聯絡，由林本岳手持木劍一把，戊○○則手持滑板車一個
      ，迅速返回己○○房間內，驅打甲○○及甲男，而與之奮
      力抵抗（戊○○、林本岳所涉傷害罪嫌，已經檢察官另為
      不起訴處分）。嗣甲○○及甲男見狀不敵，欲行離去之際
      ，乃揚言恫稱：「要去車上取槍」、「要讓你們全家死光
      光」等語，使戊○○、丙○○○、林本岳、己○○、乙○○、丁○○及林梨汶等人心生畏懼，致生危害於安全。甲○○及甲男出門離去時，仍有怒意，竟另基於共同損壞他
      人之物之犯意聯絡，分持菜刀、鐵鎚敲打戊○○所有停放
      門外車牌號碼七Ｌ—五四九五號自用小客車，致該自用小
      客車之左後車燈、後車窗及後車廂鈑金損壞。
二、案經乙○○、丁○○、己○○、戊○○及丙○○○訴由彰化
    縣警察局鹿港分局報告臺灣彰化地方法院檢察署檢察官偵查
    起訴。
    理  由
一、訊據被告甲○○矢口否認上開犯行，辯稱：九十三年十一月
    二十日當天伊並未去上址毆打告訴人，另於九十三年十二月
    十九日凌晨四時十分許，伊是自己一個人去上址找妻子劉雯
    玲及林才福，當時伊在門口遇到林本岳，伊就表明要找林才
    福，林本岳說林才福與劉雯玲現同居在秀水一帶，伊表明其
    為劉雯玲之丈夫後，林本岳突然就雙手分持西瓜刀、鐵條砍
    殺伊，接著有五至六個人也衝出來，持木棍毆打伊成傷，之
    後伊立即逃跑，伊只有去這一次，並未為上開傷害、妨害自
    由及損壞車輛之犯行云云。經查：
（一）上揭犯罪事實，業據證人乙○○、丁○○、己○○、戊○○、林梨汶、林本岳及丙○○○等人於警、偵訊中及原審
      審理時證述甚詳，且互核渠等所證述前後之情節大致符合
      ，渠等與被告又素不相識，並無怨隙，衡情應無惡意構詞
      誣陷被告之理，是以渠等所證應堪採信。此外，參照卷附
      彰化秀傳紀念醫院出具之戊○○、己○○、乙○○、丁○○診斷證明書各一紙、宗生醫院出具之己○○診斷證明書
      一紙、戊○○於彰化秀傳紀念醫院就診之病歷、護理記錄
      等影本等資料，戊○○、己○○、乙○○、丁○○的確受
      有如渠等所述之傷害，再觀諸卷附之現場相片十張，上開
      證人住處之房門、棉被等確實有遭到菜刀揮砍之痕跡，證
      人戊○○所有之車牌號碼七Ｌ—五四九五號自用小客車之
      左後車燈、後車窗及後車廂鈑金亦遭到損壞，更堪認上開
      證人所述為真，是以被告上開犯罪事實之事證已相當明確
      。
（二）被告雖以前詞置辯，並提出長森醫院診斷證明書一紙為證
      。惟參諸被告於案發時仍在假釋期間，且殘刑仍達四年餘
      之情，則其為避免遭撤銷假釋而全盤否認上情，要屬常情
      ，何況被告所為上開犯行之事證業臻明確，已如前述，顯
      見其事後空言否認，無非卸責之詞，尚難採信。且據被告
      所辯之情節，其於三更半夜至他人住處尋人，動機已有可
      議之處。再者，林本岳等人與被告之間又素不相識，豈有
      夜深人靜不去就寢，而守株待兔在門口等候被告造訪後加
      以毆打之理？又林本岳一手持西瓜刀，一手持鐵條將被告
      毆打成傷乙節，客觀上本即殊難想像，且證人林本岳已於
      偵查中證稱其右手因傷無法使力握物之情，並提出其身心
      殘障手冊為證，更堪認被告所辯不僅與常情不符，亦與事
      實有違，自難以採信。至被告所受傷害縱然係遭林本岳、
      戊○○所為，然渠等與被告間素不相識，又無何怨隙，除
      非被告確對渠等施以不當之侵害，否則衡情而論渠等不至
      動手毆打被告之理，況此亦屬他人應否負過失傷害刑責問
      題，亦未能卸免被告上開犯行之責任。
（三）綜上所述，被告前開所辯，均係事後卸責之詞，不足採信
      ，本件事證已臻明確，被告上開犯行洵堪認定。
二、（一）核被告甲○○上開於九十三年十一月二十日所為之犯
    行《即事實欄（一）部分》，係犯刑法第三百零六條第一項
    之無故侵入他人住宅罪、第三百零五條之恐嚇危害安全罪、
    第二百七十七條第一項之傷害罪。被告先後傷害、恐嚇乙○○、己○○、丁○○之行為，均時間緊接，各觸犯構成要件
    相同之罪，均應依連續犯之規定論以一罪，並加重其刑。又
    被告所犯前開三罪間，有方法與結果之牽連關係，為牽連犯
    ，應從較重之傷害罪論處。（二）被告上開於九十三年十二
    月十九日所為之犯行《即事實欄（二）部分》，係另犯刑法
    第三百零六條第一項之無故侵入他人住宅罪、第二百七十七
    條第一項之傷害罪、第三百零四條第一項之強制罪、第三百
    零五條之恐嚇危害安全罪及第三百五十四條之毀損罪。而被
    告甲○○二人上樓質問戊○○關於林才福之所在，未果，隨
    即分持菜刀一把及鐵鎚一支以脅迫方式強制戊○○、丙○○○帶彼等下樓找林才褔，使戊○○、丙○○○二人行無義務
    之事，就此所為，係犯刑法第三百零四條第一項之強制罪，
    被告與甲男間就此部分之犯行，彼此間有犯意聯絡及行為分
    擔，均為共同正犯。被告先後傷害戊○○、己○○之行為，
    時間緊接，觸犯構成要件相同之罪，應依連續犯之規定論以
    一罪，並加重其刑。被告以一行為同時剝奪戊○○及丙○○○之行動自由，觸犯數罪名，為同種想像競合犯，應從一重
    處斷。又被告此部分所犯之無故侵入他人住宅、傷害、以脅
    迫使人行無義務之事及恐嚇危害安全四罪間，有方法與結果
    之牽連關係，為牽連犯，應從較重之傷害罪論處。末查，被
    告所犯之上開傷害罪《事實欄（一）部分》、傷害罪、毀損
    罪《事實欄（二）部分》，犯意各別，行為互殊，應分論併
    罰之。
三、被告甲○○之傷害及毀損犯行（上訴駁回）部分：
    原審持同一見解，適用刑法第五十六條、第二百七十七條第
    一項、第三百零五條、第三百零六條第一項、第三百五十四
    條、第五十五條，罰金罰鍰提高標準條例第一條前段，並審
    酌被告前即曾因違反槍砲彈藥刀械管制條例、麻醉藥品管理
    條例、懲治盜匪條例及妨害自由等案件，經法院裁定應執行
    有期徒刑九年二月，而其入監執行後，甫於九十年二月二十
    一日假釋出監，素行已屬不佳，詎於假釋期間仍不知自我警
    惕而再犯本案，實屬不該，且其深夜無端闖入他人住處，嚴
    重危害居家安全，又持金屬物品攻擊、傷害被害人頭部，並
    口出惡言恫嚇，再無端損壞他人汽車，手段十分兇狠，犯後
    亦一再杜撰客觀上不可能發生之情節而意圖卸責，未見任何
    悔意，及其犯罪之動機、目的、所生損害等一切情狀，就其
    所犯上開連續傷害人之身體，處有期徒刑捌月；又共同損壞
    他人自用小客車之左後車燈、後車窗及後車廂鈑金，足以生
    損害於他人，處有期徒刑參月，認事用法核無不合，量刑亦
    稱妥適，被告上訴意旨否認犯罪，均無理由，應予駁回。
四、關於被告甲○○傷害、強制罪等犯行（撤銷改判）部分：
    原審認被告罪證明確，予以論罪科刑，固非無見。惟查被告
    甲○○於上開時間與甲男二人上樓質問戊○○關於林才福之
    所在，未果，隨即分持菜刀一把及鐵鎚一支，以脅迫方式強
    制戊○○、丙○○○目的要帶彼等下樓找林才褔，使戊○○
    、丙○○○二人行無義務之事，而被迫帶至一樓己○○房間
    門外，被告甲○○等並未用繩子綁或用手抓住戊○○、丙○○○二人，在這之前也沒有打戊○○、丙○○○等情，業經
    証人戊○○、丙○○○二人分別於偵查中及本院審理中供証
    明確（見偵卷第91、92頁、本院卷第31頁），顯見被告甲○○等二人當時目的係要戊○○、丙○○○帶彼等下樓找林才
    褔，而以脅迫方式，強制戊○○、丙○○○行無義務之事，
    其強制過程亦僅下樓找人，並未以私行拘禁或其他非法方法
    妨害人自由，難認已達剝奪他人行動自由之程度，自難遽認
    被告甲○○二人已成立刑法第三百零二條第一項之剝奪他人
    行動自由罪（最高法院89年台上字第51號、74年台上字第
    3651 號判決參照），原審遽認被告甲○○二人當時分持菜
    刀、鐵鎚強押戊○○及丙○○○已失去行動自由，而變更公
    訴人起訴法條，認被告甲○○成立刑法第三百零二條第一項
    之剝奪他人行動自由罪責，尚有未洽。被告上訴否認犯罪，
    雖無可取，惟原判決既有可議，即無可維持，自應由本院加
    以撤銷改判。爰審酌被告前即曾因違反槍砲彈藥刀械管制條
    例、麻醉藥品管理條例、懲治盜匪條例及妨害自由等案件，
    經法院裁定應執行有期徒刑九年二月，而其入監執行後，甫
    於九十年二月二十一日假釋出監，素行已屬不佳，詎於假釋
    期間仍不知自我警惕而再犯本案，實屬不該，且其深夜無端
    闖入他人住處，嚴重危害居家安全，又持菜刀等物品，攻擊
    、傷害被害人頭部，並口出惡言恫嚇，並強制被害人，手段
    十分兇狠，犯後亦一再杜撰客觀上不可能發生之情節而意圖
    卸責，未見任何悔意，及其犯罪之動機、目的、所生損害等
    一切情狀，量處有期徒刑壹年。
五、又被告甲○○撤銷改判所處之刑與被告甲○○上訴駁回部分
    （甲○○連續傷害人之身體，所處有期徒刑捌月；又共同損
    壞他人自用小客車之左後車燈、後車窗及後車廂鈑金，足以
    生損害於他人，所處有期徒刑參月），應執行有期徒刑壹年
    玖月。另被告犯本案所使用之金屬物品及菜刀等物均未扣案
    ，且乏證據證明為被告所有或係屬違禁物，故本院均不另為
    沒收之諭知，併予敘明。
據上論結，應依刑事訴訟法第三百六十八條，第三百六十九條第
一項前段、第三百六十四條、第二百九十九條第一項前段、刑法
第五十六條、第二百七十七條第一項、第三百零五條、第三百零
六條第一項、第三百零四條第一項、第五十五條、第五十一條第
五款，罰金罰鍰提高標準條例第一條前段，判決如主文。
本案經檢察官庚○○到庭執行職務。
中    華    民    國    95    年    5     月    9     日
              刑事第二庭  審判長法  官  李  璋  鵬
                                法  官  胡  森  田
                                法  官  蕭  錦  鍾
上列正本證明與原本無異。
不得上訴。
                                書記官  廖  次  芬
中    華    民    國    95    年    5     月    10    日
附錄本案論罪科刑法條：
刑法第三百零五條：
以加害生命、身體、自由、名譽、財產之事，恐嚇他人致生危害
於安全者，處二年以下有期徒刑、拘役或三百元以下罰金。
刑法第二百七十七條第一項：
傷害人之身體或健康者，處三年以下有期徒刑、拘役或一千元以
下罰金。犯前項之罪因而致人於死者，處無期徒刑或七年以上有
期徒刑；致重傷者，處三年以上十年以下有期徒刑。
刑法第三百零六條第一項：
無故侵入他人住宅、建築物或附連圍繞之土地或船艦者，處一年
以下有期徒刑、拘役或三百元以下罰金。
刑法第三百五十四條：
毀棄、損壞前二條以外之他人之物或致令不堪用，足以生損害於
公眾或他人者，處二年以下有期徒刑、拘役或五百元以下罰金。
刑法第三百零四條第一項：
以強暴、脅迫使人行無義務之事或妨害人行使權利者，處三年以
下有期徒刑、拘役或三百元以下罰金。
                                                      Ｆ


司法院資訊處製作；財團法人民間司法改革基金會備份。
